---
title: "Estimation quantiles conditionelles"
author: "Alexandre Conanec"
date: "11/3/2020"
output: html_document
---

```{r setup, include=FALSE}
knitr::opts_chunk$set(echo = TRUE)
```

## Introduction

Lors des dernières simulations, il a été observé que le comportement du front de 
pareto était étrange comparé au résultat attendu. Les "sauts" du front sont imputés
à l'estimation non paramétrique du front. Pour lutter contre ce phénomène, nous
avions décider de repartir sur une estimation paramétrique des quantiles conditonelle.

Pour ce faire, je génère des données en dimension 1 :
$$ Y = X^2 + \epsilon, ~\text{avec}~ X\sim \mathcal{U}(-2, 2) 
~\text{et}~ \epsilon \sim \mathcal{N}(0, \sigma(X))$$
où
$$ \sigma(X) =  0.3 + X^2$$
Je vais comparer l'approche paramétrique et non paramétrique de l'estimation de q_\alpha(y|x) et q_{1-\alpha}(y|x) avec alpha = 5\% et x généré de -2 à 2 avec un pas de 0.1. 

```{r data}
n = 100
X = data.frame(X1 = runif(n, -2, 2))
sd_X = function(X){
  0.3 + X[,1]^2/4
}
Y = 0.8*X[,1] + rnorm(n, mean = 0, sd = sd_X(X))
alpha = 0.05
x = seq(-2, 2, .1)
```

## Estimation non paramétrique

Les formules d'avant

```{r estimation non parametrique de q}
library(optisure)
h_n = hopt(X, Y)$h
q_np = data.frame(lwr = conditionnal_quantile(X, Y, x, alpha, h_n)$y,
                  up = conditionnal_quantile(X, Y, x, 1-alpha, h_n)$y)
```

## Estimation paramétrique

### Estimation paramétrique de $\mathbb{E}[y|x]$

$\mathbb{E}[y|x] = \beta'(1, x), ~\text{avec}~ \beta = (X'X)^{-1}X'Y$

```{r estimation parametrique de mu}
X = as.matrix(cbind(1, X))
beta = solve(t(X) %*% X) %*% t(X) %*% Y
```

### Estimation non paramétrique de $VAR[y|x]^{1/2}$

Pour estimer la variance, je n'ai pas trouvé d'autre alternative que d'utiliser une
première estimation non paramétrique qui sera ensuite modélisé paramétriquement par un modèle polynomiale.

$$VAR[y|x]^{1/2} = \sum\limits_{i=1}^n w_i(Y_i-\beta'(1,X_i))^2 \Bigg/ \sum\limits_{i=1}^n w_i $$

où

$$ 
w_i = pi^(-1/2)\exp{-(\frac{X_i-x}{h})^2/2}
$$
et h fixer arbitrairement à 0.5

```{r estimation non parametrique de sigma}
K = function(x){
  pi^(-1/2)*exp(-sum((x)^2)/2)
}

sd_nx = function(x, h=0.5){
  w = rep(1, n)
  w = apply(X[,-1, drop=FALSE], 1, function(Xi) K((Xi-x)/h) )
  sqrt(sum(w * (Y - rep(t(beta) %*% c(1, x), n))^2)/sum(w) )
}
```

### Estimation paramétrique de $VAR[y|x]^{1/2}$

Posons
$$B = VAR[y|{\bf x}]^{1/2}, {\bf x} = (-2+0.1k) ~\forall k \in \{0, 40\}$$
et
$$A = ({\bf x}^p), ~\forall~ p \in \{0, 5\}$$
$$
\theta = (A'A)^{-1}AB
$$

```{r estimation parametrique de sigma}
A = sapply(0:5, function(p) x^p) 
B = sapply(x, sd_nx)
theta = solve(t(A)%*%A)%*%t(A)%*%B

mu = t(beta) %*% t(A[,1:2])
s = t(theta) %*% t(A)
q_p = data.frame(lwr = mu[1,] + qnorm(alpha/2) * s[1,], 
                 up = mu[1,] + qnorm(1 - alpha/2) * s[1,])
```

## Visualisation résultat

```{r visu}
plot(X[,2], Y)

#estimation non paramétrique
points(x, q_np$lwr, col = "green", type = "l")
points(x, q_np$up, col = "green", type = "l")

#estimation paramétrique
points(x, q_p$lwr, col = "orange", type = "l")
points(x, q_p$up, col = "orange", type = "l")
```

